臺灣士林地方法院交通事件裁定　　　　99年度交聲字第1258號
原處分機關　交通部公路總局臺北區監理所
異　議　人
即受處分人　陳玠甫
上列異議人即受處分人因違反道路交通管理處罰條例案件，對於
交通部公路總局臺北區監理所民國99年11月29日所為之處分（原
處分案號：北監自裁字第40-C00000000號）聲明異議，本院裁定
如下：
    主  文
原處分撤銷。
陳玠甫不罰。
    理  由
一、原處分意旨略以：異議人即受處分人陳玠甫於民國99年11月
    25日晚間19時26分許，駕駛車牌號碼EV-2156 號自用一般小
    客車（下稱系爭汽車），在臺北縣五股鄉（現為新北市五股
    區）臺64線五股往新店出口，為警查獲「拒絕接受酒精濃度
    測試之檢定」之違規，依道路交通管理處罰條例第35條第4
    項、第67條2 項（原處分漏未記載），裁處罰鍰新臺幣（下
    同）6 萬元，並當場移置保管系爭汽車及吊銷駕駛執照，3
    年內不得考領駕駛執照。
二、異議意旨略以：受處分人於上開時地駕駛系爭汽車，與他車
    駕駛因故起口角，員警據報到場要求對受處分人進行酒測，
    受處分人無異議配合員警接受酒測，前後測試4 次，酒測儀
    器均無反應，員警即以「拒絕接受酒精濃度測試之檢定」為
    理由開單舉發，惟受處分人並未拒絕接受測試，甚且於現場
    測試儀器無反應時，主動要求隨同員警回警局測試，酒測儀
    器測不出數值，可能係酒測儀器故障或員警操作不當，不得
    歸咎於受處分人，原處分遽予裁罰，實難信服，請求撤銷原
    處分等語。
三、按認定犯罪事實所憑之證據，雖不以直接證據為限，間接證
    據亦包括在內。然而無論直接證據或間接證據，其得為訴訟
    上之證明者，須於通常一般之人均不致有所懷疑，而得確信
    其為真實之程度者，始得據為有罪之認定。倘其證明尚未達
    此一程度，而有合理之懷疑存在，而無從使事實審法院得有
    罪之確信時，即應由法院為諭知被告無罪之判決（最高法院
    76年度臺上字第4986號判例參照）。次按法院受理交通事件
    ，準用刑事訴訟法之規定，道路交通管理處罰條例第89條前
    段定有明文，是以法院審理行為人違反道路交通管理處罰條
    例案件時，當有其適用。從而法院於審理行為人違反道路交
    通管理處罰條例案件，如就原處分機關所認定之行為人違規
    事實仍有合理之懷疑，而無法確信行為人確有該當於道路交
    通管理處罰條例各該處罰條文之構成要件事實時，即應依罪
    疑唯輕之原則，為受處分人有利之認定。又汽車駕駛人，駕
    駛汽車經測試檢定有下列情形之一者，處新臺幣15,000元以
    上60,000元以下罰鍰，並當場移置保管該汽車及吊扣其駕駛
    執照1 年；因而肇事致人受傷者，並吊扣其駕駛執照2 年；
    致人重傷或死亡者，吊銷其駕駛執照，並不得再考領：一、
    酒精濃度超過規定標準。二、吸食毒品、迷幻藥、麻醉藥品
    及其相類似之管制藥品；汽車駕駛人拒絕接受第一項測試之
    檢定者，處新臺幣60,000元罰鍰，並當場移置保管該汽車及
    吊銷該駕駛執照；如肇事致人重傷或死亡者，吊銷該駕駛執
    照，並不得再考領；汽車駕駛人依第35條第4 項前段規定吊
    銷駕駛執照者，3 年內不得考領駕駛執照，道路交通管理處
    罰條例第35條第1 項、第4 項、第67條第2 項分別定有明文
    ，顯見汽車駕駛人拒絕接受酒精濃度測試檢定之處罰甚重，
    對人民權利影響甚鉅，自更應依積極證據詳加認定之，合先
    敘明。
四、受處分人於上開時地，為員警實施酒測，惟酒測儀器無法測
    得呼氣之事實，經證人即本件舉發員警蘇靖堯證稱：伊接獲
    通報攜帶酒測儀器前往上開地點，聞到受處分人身上有酒味
    ，故對受處分人實施酒測，伊有口頭告知受處分人含著酒測
    儀器的吹嘴，大口大口不斷吹氣，直到機器發出「啵」的聲
    音，受處分人有含著酒測儀器的吹嘴，有無吹氣伊不清楚，
    受處分人最後1 次吹氣時，機器有發出「啵」的聲音但接受
    不到受處分人之呼氣，仍然無法測得；在對受處分人進行酒
    測過程中，儀器共印出5 張酒測紀錄單，前4 張因無法測得
    均未顯示酒測值，最後1 張酒測紀錄單「拒測」字樣是伊輸
    入等語在卷（本院卷第24頁背面、第25頁正、背面），受處
    分人並供承：伊按警察指示，對著酒測儀器吹氣，共測4 次
    酒測儀器均無反應，後來員警製單舉發交給伊簽收等語（本
    院卷第23頁正面、第24頁正面），復有員警自99年11月25日
    晚間19時04分許起至19時27分許實施酒測未測得酒精值之酒
    測紀錄單5 紙（序號0151至0155）、臺北縣政府警察局舉發
    違反道路交通管理事件通知單1 紙在卷可稽（本院卷第46、
    47、9 頁），受處分人於前揭時地，經員警進行酒測惟未能
    測得呼氣，致無法測出呼氣中之酒精值數據之事實，堪可認
    定。本件厥應審究者為，員警使用之酒測儀器無法測得受處
    分人呼氣，是否係因受處分人「拒絕接受酒測」所致。經查
    ：
  (一)本件員警使用之「器號100052」之酒測儀器經經濟部標準檢
    驗局於99年5 月28日檢定合格、檢定有效期限為1 年，甫於
    同年11月3 日因「指令亂碼」進行第1 次維修、於同年11月
    22日領回，於99年11月25日並無故障情事，有新北市政府警
    察局蘆洲分局100 年1 月21日新北警蘆交字第1000002594號
    函、經濟部標準檢驗局99年5 月31日核發之呼氣酒精測試器
    檢定合格證書、送修調查表在卷可稽（本院卷第45、48、49
    頁，足徵上開酒測儀器於本件實施酒測時間（99年11月25日
    ）仍於檢定合格有效期限內，且甫經維修，並無故障之可能
    ，受處分人辯稱酒測儀器故障致無法測得呼氣酒精值云云，
    尚難採認。
  (二)次查，上開酒測過程錄影光碟（光碟置於本院卷第30頁證物
    袋）經本院當庭勘驗，員警於進行酒測之前先詢問受處分人
    有無喝酒、何時喝酒，受處分人答稱下午2 、3 點左右有喝
    酒，員警便拿出酒測儀器，裝上新吹嘴，要求受處分人對著
    酒測儀器之吹嘴大口吹氣，受處分人以口含吹嘴作吹氣動作
    ，員警問受處分人「要不要配合酒測」，受處分人答稱「要
    」，受處分人並在光碟時間6 分9 秒許、9 分40秒許、11分
    12秒許、12分43秒許，前後共4 次含著酒測儀器之吹嘴吹氣
    ，有本院100 年1 月21日勘驗筆錄可稽（本院卷第40、41頁
    ），證人蘇靖堯並證稱：受處分人有含著吹嘴，可能有吹氣
    但氣不足，酒測儀器必須接受一定的呼氣量才會發出「啵」
    的聲音，酒測儀器螢幕上會顯示接收到呼氣及測出之酒精值
    數據，受處分人第4 次吹氣時，伊有聽到一開始有「啵」的
    聲音等語（本院卷第25頁正面），證人林思慧復證稱：伊接
    到受處分人電話，趕到違規現場，看到受處分人在作酒測，
    很用力吹氣，連口水都噴出來，但警察說測不出來，受處分
    人就再用力吹1 次等語（本院卷第38頁背面），依上開錄影
    光碟、證人蘇靖堯、林思慧證述，可徵受處分人主動告知飲
    酒時間，員警要求實施酒測時，受處分人亦有配合含住酒測
    儀器之吹嘴進行吹氣，於最後1 次吹氣時，酒測儀器並有發
    出「啵」的聲音（表示有接受到呼氣），堪認受處分人含住
    酒測儀器吹嘴時，確實有吹氣，否則酒測儀器不致發出「啵
    」的聲音，受處分人既遵從員警要求含住酒測儀器之吹嘴且
    確實有吹氣，客觀上即無從認定受處分人有拒絕接受酒測之
    行為；受處分人於員警詢問是否有飲酒時，坦承於下午2 、
    3 時許飲酒，於酒測儀器測試失敗後，要求隨同員警返回派
    出所接受酒測，惟遭員警拒絕等情，經證人蘇靖堯、林思慧
    證述在卷（本院卷第26頁正面、第39頁正面），若受處分人
    欲藉拒絕酒測方式逃避員警稽查，何須坦承飲酒，並於違規
    現場儀器測試失敗後願隨同員警返回派出所測試，堪認受處
    分人主觀上應無拒絕接受酒測之故意；抑且，酒測儀器未能
    測得數值之原因甚多，縱使酒測儀器功能正常，仍可能因員
    警操作方式、受測人個人呼氣量、肺活量等變數導致測試失
    敗，尚非僅因酒測儀器測試失敗，遽認受處分人拒絕接受酒
    測。進者，汽車駕駛人拒絕接受酒精濃度測試檢定之處罰甚
    重，對人民權利影響甚鉅，應依積極證據詳加認定，業如前
    述，本件依現有事證，並無積極證據足以證明受處分人有「
    拒絕接受酒測」情事，應為對受處分人有利之認定。
五、綜上所述，本件並無積極證據足以證明受處分人前開拒測行
    為，原處分機關遽為裁罰，難認妥適。本件異議為有理由，
    由本院將原處分撤銷，改諭知受處分人不罰。
據上論斷，依道路交通事件處理辦法第19條前段，裁定如主文。
中    華    民    國  100     年    1     月    31    日
                    交通法庭法  官  陳美彤
以上正本證明與原本無異
如不服本裁定應於送達後5日內向本院提出抗告狀
                            書記官  吳旻玲
中    華    民    國  100     年    1     月    31    日